【裁判字號】    97,家訴,292
【裁判日期】    971229
【裁判案由】    確認婚姻關係不存在
【裁判全文】
臺灣臺中地方法院民事判決             97年度家訴字第292號
原      告  戊○○
                        7號8.
訴訟代理人  乙○○
被      告  龔金煉
                        52號.
訴訟代理人  黃仕勳律師
上列當事人間請求確認婚姻關係不存在事件，本院於民國97年12
月18日言詞辯論終結，判決如下：
    主      文
原告之訴駁回。
訴訟費用由原告負擔。
    事實及理由
壹、原告主張：
一、兩造為男女朋友，因同居而生下龔洲漳（原名為鄭洲漳，嗣
    經被告認領而從父姓），兩造與龔洲漳雖均設籍於基隆市，
    但被告與龔洲漳實際居住於台北市。被告於民國82年間遷居
    中部，原告為使龔洲漳就學方便，乃將身分證件等交付被告
    ，以便將原戶籍遷出至台中縣。詎被告竟偽造兩造於82年8
    月1日結婚之結婚證書，並於82年8月13日持向戶政機關辦理
    結婚登記。原告於事後察覺上情，然唯恐被告觸犯刑事罪名
    ，而未追究，然如今時效已過，兩造既未舉行公開儀式，亦
    無人見證結婚，顯見兩造前開結婚違反修正前民法第982條
    結婚應有公開儀式與二人以上證人之規定，兩造婚姻關係應
    不存在，爰請求確認兩造前開婚姻關係不存在等語。
二、對被告抗辯之陳述：（一）被告曾打電話與龔永昆，要求其
    出庭作偽證證明其曾參加兩造結婚宴客儀式，但由電話錄音
    內容可知，龔永昆並未參加兩造結婚宴客儀式；且被告既與
    龔永昆串證，則證人甲○○、己○○之證詞，自不可採。（
    二）況兩造若確曾有結婚宴客儀式，被告何以請未參加婚宴
    之賴芳松、龔永昆為證人，而龔國吉為主婚人，反未請參加
    婚宴之人為證人，足證兩造未舉行結婚公開儀式。
三、並聲明：（一）確認兩造之婚姻關係不存在。（二）訴訟費
    用由被告負擔。
貳、被告則以：
一、兩造於82年5、6月間，於台北市○○○路○段59號「永福樓
    」餐廳舉行結婚喜宴，因兩造均另曾有過不愉快之婚姻，且
    各有子女，故僅擺一桌宴請兩造親戚，兩造結婚有公開儀式
    與二人以上證人，且婚後，在被告同意下，原告持其身分證
    件至戶政機關辦理兩造結婚登記，並無偽造文書之情事。
二、由被告與龔永昆電話錄音譯文中，可知兩造確有擺一桌婚宴
    ，但龔永昆未參加，而證人甲○○、己○○則均有參加喜宴
    ，當時被告不知遭錄音，對話亦最坦白等語，資為抗辯。
三、並聲明：（一）原告之訴駁回。（二）訴訟費用由原告負擔
    。
參、得心證之理由
一、按結婚應有公開儀式及2人以上之證人；經依戶籍法為結婚
    之登記者，推定其已結婚，96年5月23日修正公布前之民法
    第982條第1、2項分別定有明文。倘當事人一方否認此一推
    定之事實，依民事訴訟法第277條規定自應由否認之一方就
    所主張未經舉行結婚公開儀式及二人以上之證人之形式要件
    舉證證明之。倘不能舉證以證實其主張之事實為真實，則他
    方就其抗辯事實即令不能舉證或所舉證據尚有疵累，亦應駁
    回該否認之當事人之請求（最高法院85年度台上字第2534號
    判決參照）。次按2人以上之證人祇須有行為能力在場親見
    而願證明其結婚者為已足，不以證婚人為限（最高法院89年
    度台上1852號判決參照）。
二、查兩造於82年8月1日結婚，有戶籍謄本在卷可證，自堪信為
    真實。而兩造依戶籍法為結婚之登記，依前開規定推定已結
    婚。則否認前開結婚事實之原告，若未舉證證明兩造未經舉
    行結婚公開儀式等形式要件事實，自應駁回其請求。次查兩
    造於82年間結婚時，係於台北市○○○路之餐廳宴請一桌賓
    客，兩造亦表示係因結婚而宴請賓客等事實，亦據證人甲○
    ○、己○○結證明確，則兩造舉行結婚公開儀式及二人以上
    之證人等事實，應可認定。而證人丁○○○雖證稱不知兩造
    結婚，不知兩造為何住一起，兩造結婚未宴請賓客等語，然
    與前開事證不符，自不足取。證人丙○○雖亦證稱兩造結婚
    未舉行公開儀式，然其亦證稱係經原告告知，且其於77年間
    即搬回高雄而未與兩造同住，況與前開事證不符，其證詞亦
    難採信。
三、綜上所述，兩造依戶籍法為結婚之登記，而推定已結婚，而
    否認前開結婚事實之原告，迄未舉證證明兩造未經舉行結婚
    公開儀式等形式要件事實。從而，原告請求確認兩造間之婚
    姻關係不存在，為無理由，應予駁回。
肆、訴訟費用負擔之依據：民事訴訟法第78條。
中    華    民    國    97    年    12    月    29    日
                        家事法庭  法  官  陳卿和
以上正本係照原本作成。
如對本判決上訴，須於判決送達後20日之不變期間內，向本院提
出上訴狀。
中    華    民    國    97    年    12    月    29    日
                                  書記官  巫偉凱


司法院資訊處製作；財團法人民間司法改革基金會備份。
